【裁判字號】    95,判,798
【裁判日期】    950530
【裁判案由】    營利事業所得稅
【裁判全文】
最  高  行  政  法  院  判  決
                                     95年度判字第00798號
上  訴  人  財政部臺灣省北區國稅局
代  表  人  許虞哲
                          送達代收人  乙○○
被 上訴 人  大賀電子有限公司
代  表  人  甲○○
上列當事人間因營利事業所得稅事件，上訴人對於中華民國93年
11月25日臺北高等行政法院92年度訴字第2224號判決，提起上訴
。本院判決如下：
    主  文
原判決關於撤銷訴願決定及原處分（含復查決定）加計壹個月利
息新臺幣伍仟捌佰參拾參元暨該訴訟費用部分均廢棄。
廢棄部分被上訴人在第一審之訴駁回。
廢棄部分第一審及上訴審訴訟費用均由被上訴人負擔。
    理  由
一、本件被上訴人因未依行為時所得稅法第67條，於規定時間內
    提出民國（下同）89年度營利事業所得稅暫繳申報，經上訴
    人依行為時所得稅法第68條核定其暫繳稅額為新臺幣（下同
    ）1,400,258元，並加計1個月利息5,833元。被上訴人不服
    ，申請復查未獲變更，提起訴願亦遭決定駁回，提起行政訴
    訟，經原審判決將訴願決定及原處分（含復查決定）均撤銷
    ，上訴人遂就加計1個月利息5,833元部分，提起本件上訴。
二、被上訴人在原審起訴意旨略以：（一）目前營利事業所得稅
    之課徵實務，對於營利事業帳務記載不完整或無法推斷帳務
    合理性者，稅捐稽徵機關採取同業利潤標準或所得額標準核
    定營利事業當期所得額，已近似懲罰性標準；被上訴人89年
    度所營行業之同業利潤標準為百分之10，以被上訴人89年度
    1至6月份220,185元之營業額按此標準計算之所得額為22,01
    8元，而當年營利事業所得額在5萬元以下者免徵營利事業所
    得稅，故應無營利事業所得稅產生，其與財政部82年6月22
    日台財稅第820247078號函釋情況相仿，而被上訴人89年度
    除此220,185元之營業額外，全年度無其他營業額產生，應
    免核定暫繳稅額。（二）被上訴人89年1至6月營業額與88年
    同期的101,804,163元比較，僅達千分之2.16，以此懸殊比
    率強行以88年之所得額基準核定暫繳稅額已欠公允，違反比
    例原則。（三）上訴人核定89年暫繳稅額時，因地址錯誤等
    諸多因素一再延遲核定書送達，斯時，被上訴人已完成當年
    度營利事業所得稅申報，嗣後並核定年度淨損為1,014,633
    元，按現行納稅實務營利事業所得稅年度結算申報於計算應
    納稅額後，先以扣繳稅額及暫繳稅額抵沖，若有不足時繳其
    差額，若有剩餘則申請退還。按此被上訴人繳交本項暫繳稅
    額，勢必立即全數申請退還而造成稽徵成本之浪費。為此，
    訴請撤銷訴願決定及原處分等語。
三、上訴人則以：（一）本件被上訴人未依行為時所得稅法第67
    條辦理89年度營利事業所得稅暫繳申報，並繳納稅款，上訴
    人乃依行為時所得稅法第68條核定暫繳稅款1,400,258元，
    並加計1個月利息5,833元，並無不合。又被上訴人非屬所得
    稅法第69條例外免予暫繳之情形，另被上訴人1至6月計有22
    0,185元之營業額，亦不符合財政部82年6月22日台財稅第82
    0247078號函釋，而得免予暫繳。（二）至於被上訴人主張
    89年度全年度營業額220,185元，以同業利潤標準計算所得
    額，據以計算應納稅額之半數為暫繳稅額，亦與行為時所得
    稅法第67條，明定營利事業按其上年度結算申報營利事業所
    得稅應納稅額之2分之1為暫繳稅額之規定相違，所訴核不足
    採等語，資為抗辯。
四、原審斟酌全辯論意旨及調查證據之結果，以：本件上訴人以
    被上訴人89年度1至6月計有220,185元之營業額，卻未依所
    得稅法第67條辦理該年度營利事業所得稅暫繳申報，並繳納
    稅款，乃依行為時所得稅法第68條核定暫繳稅款1,400,258
    元，並加計1個月利息5,833元，固非無見。惟被上訴人本年
    度營利事業所得稅嗣經上訴人核定虧損999,210元，上訴人
    亦已自承未以內部作業程序將系爭暫繳稅款塗銷，內部處理
    有瑕疵，且被上訴人既經核定為虧損，顯無須再繳納稅款，
    上訴人核定系爭暫繳稅款已無必要，訴願決定未予糾正，亦
    欠妥適，乃應將訴願決定及原處分（含復查決定）均撤銷。
五、上訴人上訴意旨略以：被上訴人本年度營利事業所得稅既經
    上訴人核定虧損999,210元，則本年度暫繳稅款依法雖得以
    減除，惟就上訴人依所得稅法第68條加計1個月利息5,833元
    部分，依行為時所得稅法第67條和第68條，尚不得免除，原
    判決將訴願決定及原處分（含復查決定）關於加計1個月利
    息5,833元部分均撤銷，係屬行政訴訟第243條第1項之判決
    不適用法規或適用不當，為違背法令。為此，訴請廢棄原判
    決關於撤銷訴願決定及原處分（含復查決定）關於加計1個
    月利息5,833元部分等語。
六、本院查：
（一）按「營利事業除符合第六十九條規定者外，應於每年七月
      一日起一個月內，按其上年度結算申報營利事業所得稅應
      納稅額之二分之一為暫繳稅額，自行向庫繳納，並依規定
      格式，填具暫繳稅款申報書，檢附暫繳稅款繳款收據，一
      併申報該管稽徵機關。」「前條營利事業未依規定期間辦
      理暫繳者，稽徵機關應於八月三十一日前，依前條規定計
      算其暫繳稅額，並依第一百二十三條規定之存款利率，加
      計一個月之利息，一併填具暫繳稅額核定通知書，通知該
      營利事業於十五日內自行向庫繳納。」「左列各種情形，
      不適用前兩條之規定：一、（刪除）二、在中華民國境內
      無固定營業場所之營利事業，其營利事業所得稅依第九十
      八條之一之規定，應由營業代理人或給付人扣繳者。三、
      經核定之小規模營利事業。四、依本法或其他有關法律規
      定免徵營利事業所得稅者。五、（刪除）」分別為行為時
      所得稅法第67條、第68條及第69條所明定。查所得稅法就
      營利事業為暫繳規定之目的，乃為使國庫之租稅收入能平
      均分散於全年，以使國家之歲入歲出能保持良好之流動性
      ；故營利事業除有上述所得稅法第69條規定不適用暫繳申
      報情形者外，均應依同法第67條規定辦理暫繳申報及繳納
      稅款；若未依規定辦理暫繳申報及繳納稅款者，稽徵機關
      原則上（財政部82年6月22日台財稅第820247078號函，則
      為營利事業當年度1至6月份無營業者，得免核定暫繳稅額
      之釋示）應依同法第68條規定為該營利事業暫繳稅額，及
      按該暫繳稅額依同法第123條規定之存款利率計算1個月利
      息之核定；至於營利事業繳納之暫繳稅款若大於其申報之
      應納稅額，則屬應向該管稽徵機關申請核退之問題。
（二）經查：原審判決以被上訴人89年度營利事業所得稅已經上
      訴人核定為虧損999,210元，顯無須再繳納稅款，故上訴
      人核定系爭暫繳稅款已無必要等語，為其論據，而將訴願
      決定及原處分（含復查決定）均撤銷，固非無據。惟查，
      依兩造之陳述，被上訴人確有未依行為時所得稅法第67條
      規定，辦理89年度營利事業所得稅額暫繳申報及繳納情事
      ，故除被上訴人有符合行為時所得稅法第69條或財政部82
      年6月22日台財稅第820247078號函釋之情形外，上訴人即
      應依行為時所得稅法第68條規定為被上訴人暫繳稅額，及
      按該暫繳稅額依同法第123條規定之存款利率計算1個月利
      息之核定。而本件被上訴人並無行為時所得稅法第69條規
      定之適用，且其復已多次陳明其89年度1至6月份之營業額
      為220,185元，則其情形亦與財政部82年6月22日台財稅第
      820247078號函釋所稱須當年度1至6月份無營業之情形不
      合，是上訴人依行為時所得稅法第68條規定，按被上訴人
      88年度結算申報營利事業所得稅應納稅額之2分之1為暫繳
      稅額1,400,258元，及加計1個月利息5,833元之核定，自
      無不合，且不生是否違反比例原則之問題。又依上開所述
      ，此稅額及利息之核定，與被上訴人該年度申報或經核定
      之營利事業所得稅稅額無涉，亦即其間關於稅額之差額僅
      是應否補繳（徵）或退還問題；至於利息之加計則是針對
      營利事業因未依規定為暫繳之申報及繳納而為之規範，更
      是與嗣後稅額之徵退無涉。故本件雖上訴人嗣後已經核定
      被上訴人本年度之營利事業所得係屬虧損，亦不影響關於
      本件暫繳稅額及利息之核定，是原審以此為由，將訴願決
      定及原處分均撤銷，即有未洽。又本件上訴人既已就暫繳
      稅額及利息之加計分別作成處分，且此加計利息處分亦非
      以暫繳稅額處分存在為前提，故雖上訴人未就原判決撤銷
      訴願決定及原處分（含復查決定）關於暫繳稅額部分提起
      上訴（該部分之處分因已經原審判決予以撤銷，且因上訴
      人未對之提起上訴而撤銷確定），亦不影響本院對於原處
      分關於加計利息部分得為實體之審究。本件上訴人依行為
      時所得稅法第68條規定所為加計利息之處分，依上開所述
      ，既無違誤，故訴願決定予以維持，亦無不合；原審判決
      將訴願決定及原處分（含復查決定）關於加計1個月利息
      5,833元部分予以撤銷，即有違反行為時所得稅法第68條
      規定之適用法規不當之違法，且與判決結論有影響，故上
      訴意旨就此部分指摘原判決違法，求為廢棄，即有理由，
      爰將原判決關於撤銷訴願決定及原處分（含復查決定）加
      計1個月利息5,833元部分廢棄，並駁回廢棄部分被上訴人
      在第一審之訴。
據上論結，本件上訴為有理由，依行政訴訟法第256條第1項、第
259條第1款、第98條第3項前段，判決如主文。
中    華    民    國    95    年    5     月    30    日
                  第四庭審判長法  官  高  啟  燦
                              法  官  黃  璽  君
                              法  官  廖  宏  明
                              法  官  楊  惠  欽
                              法  官  林  樹  埔
以  上  正  本  證  明  與  原  本  無  異
中    華    民    國    95    年    6     月    1     日
                              書記官  張  雅  琴


司法院資訊處製作；財團法人民間司法改革基金會備份。
